【裁判字號】    95,上訴,1597
【裁判日期】    950621
【裁判案由】    毒品危害防制條例
【裁判全文】
臺灣高等法院刑事判決                95年度上訴字第1597號
上  訴  人
即  被  告  甲○○
上列上訴人因毒品危害防制條例案件，不服臺灣板橋地方法院95
年度訴字第257 號，中華民國95年4月7日第一審判決（起訴案號
：臺灣板橋地方法院檢察署95年度毒偵字第526 號），提起上訴
，本院判決如下：
    主  文
上訴駁回。
    事  實
一、甲○○於民國八十七年間曾有違反麻醉藥品管理條例之前科
    （不構成累犯）；又因施用毒品案件，於八十七年七月三日
    經臺灣板橋地方法院以八十七年度毒聲字第五六六號裁定送
    勒戒處所觀察、勒戒後，認無繼續施用毒品之傾向，由臺灣
    板橋地方法院檢察署檢察官於同年七月三十日以八十七年度
    偵字第一三九七五號為不起訴處分確定；復因施用毒品案件
    ，於八十九年一月二十九日經臺灣板橋地方法院以八十九年
    度毒聲字第八六三號裁定送勒戒處所觀察、勒戒後，認無繼
    續施用毒品之傾向，由臺灣板橋地方法院檢察署檢察官於同
    年二月十九日以八十九年度毒偵字第一三七九號為不起訴處
    分確定；再因施用毒品案件，經該院以八十九年度毒聲字第
    五三九六號裁定令入戒治處所強制戒治，於九十年二月七日
    入所戒治，迄九十一年二月六日戒治完畢，於同年月七日釋
    放出所。該施用毒品之刑事案件部分，於九十年四月二十日
    經該院以八十九年度重簡字第一三五○號判決判處有期徒刑
    四月確定，於九十一年八月九日執行完畢出監；又因違反毒
    品危害防制條例案件，於九十一年十月二十二日經本院以九
    十一年度上易字第二六七三號判決判處有期徒刑六月確定；
    復因違反毒品危害防制條例案件，於九十二年一月二日經臺
    灣板橋地方法院以九十一年度訴字第一一八六號判決判處有
    期徒刑十月確定；嗣前開三罪經本院於九十二年二月十七日
    以九十二年度聲字第一六三號裁定應執行刑為有期徒刑一年
    六月確定，於九十二年九月二十七日入監，並於九十三年十
    一月十四日縮刑期滿執行完畢（原審誤載為於本案不構成累
    犯）。
二、詎甲○○猶不知悔改，於上述強制戒治完畢釋放後五年內，
    竟基於施用第二級毒品甲基安非他命（起訴書誤載為安非他
    命，以下均同）之概括犯意，自九十四年十一月一日起，在
    臺北縣三重市○○○路某友人住處等地，連續施用第二級毒
    品甲基安非他命多次。迄九十四年十一月十五日凌晨某時許
    ，甲○○復基於承前同一之施用第二級毒品甲基安非他命之
    概括犯意，及施用第一級毒品海洛因之犯意，在臺北縣三重
    市○○路七十三號六樓藏愛賓館六○三室，以將甲基安非他
    命及海洛因共同置於吸食器內燒烤產生煙霧之方式，同時施
    用第二級毒品甲基安非他命及第一級毒品海洛因一次。嗣於
    同日凌晨二時三十分許，為警在上開賓館六○三室查獲。
三、案經臺北縣政府警察局三重分局報告臺灣板橋地方法院檢察
    署檢察官偵查起訴。
    理  由
一、上揭事實，業據上訴人即被告甲○○於原審審理時坦承不諱
    （原審卷四九、五○頁）。且其於上揭時地為警查獲時所採
    取之尿液，經送請台灣檢驗科技股份有限公司檢驗結果，有
    甲基安非他命及鴉片類之陽性反應，有該公司濫用藥物尿液
    檢驗報告一份在卷可參（偵卷二頁）；並有臺北縣政府警察
    局三重分局查獲涉嫌毒品危害防制條例毒品初步鑑驗報告單
    二紙附卷可稽（偵卷二四、二五頁），被告自白顯與事實相
    符。又人體施用甲基安非他命後，其主要代謝物中，未改變
    型態之甲基安非他命占施用劑量達百分之四十三，安非他命
    則約為百分之五；人體若係施用安非他命後，主要代謝物中
    則有未改變型態之安非他命，但無甲基安非他命；此經法務
    部調查局以九十三年五月四日調科壹字第○九三六二四一三
    九八○號函釋明在案。足見人體若施用安非他命，其尿液代
    謝物不可能出現甲基安非他命，惟人體若施用甲基安非他命
    ，其尿液代謝物除主要有甲基安非他命外，亦可能有少量之
    安非他命，是本件被告之尿液除呈現較少量之安非他命陽性
    反應外，主要係呈現甲基安非他命之陽性反應，依上開函示
    ，被告自不可能係施用安非他命，而應係施用甲基安非他命
    。公訴意旨認被告係施用安非他命，尚有誤會，附此敘明。
    被告甲○○有如事實欄所載曾因施用毒品，施以觀察、勒戒
    ，經認無繼續施用毒品之傾向，經檢察官為不起訴處分確定
    ；及經強制戒治、判處有期徒刑等情，有各該不起訴處分書
    、判決書、本院被告前案紀錄表可稽。綜上各節，本案事證
    明確，被告犯行，堪以認定。
二、論罪理由：
  (一)核被告甲○○所為，係犯毒品危害防制條例第十條第一項施
    用第一級毒品罪及同條第二項施用第二級毒品之罪。又其持
    有第一級毒品海洛因及第二級毒品甲基安非他命係供己施用
    ，其持有之低度行為，應各為施用第一級毒品及第二級毒品
    之高度行為所吸收，均不另論罪。又其先後多次施用第二級
    毒品之犯行，時間緊接，犯罪構成要件相同，顯係基於概括
    犯意反覆為之，為連續犯，應論以施用第二級毒品之一罪。
    。再被告以一施用行為同時施用上開二種毒品，係以一行為
    觸犯上開二罪名，為想像競合犯，依刑法第五十五條之規定
    ，應從較重之施用第一級毒品罪處斷，公訴人認係數罪關係
    ，尚有未洽。
  (二)被告有如事實欄所載犯罪科刑及執行之情形，有本院被告前
    案紀錄表在卷可查，其於有期徒刑執行完畢後，五年內再犯
    有期徒刑以上之本案，為累犯，應該刑法第四十七條規定加
    重其刑。
三、原審以事證明確，適用毒品危害防制條例第十條第一項、第
    二項，刑法第十一條前段、第五十五條、第五十六條、第四
    十七條等規定（原審漏引毒品危害防制條例第十條第二項，
    刑法第五十六條、第五十五條之條文，惟本院認並不影響本
    案裁判之結果，予以補充之）並審酌被告曾因多次施用毒品
    而觸法，歷經觀察、勒戒、強制戒治等保安處分及科處徒刑
    之教訓後，應知所惕勵，對於施用毒品之害及其違法性，當
    更有明確而強烈之體認，詎自制力薄弱並漠視法令禁制而再
    犯本案，顯不知悔改，惟其施用毒品所生之危害，實以自戕
    身心健康為主，兼衡被告素行資料、犯罪之動機、目的、手
    段、智識程度、生活狀況及犯罪後已坦承犯行等一切情狀，
    量處有期徒刑十月；經核認事用法並無不合，量刑亦屬適當
    。被告空言提起上訴為無理由，應予駁回。
四、本院言詞辯論終結後檢察官雖移送併案（臺灣板橋地方法院
    檢察署九十五年度偵字第三九三六號等）審理略以：被告於
    九十五年五月二十五日經警查獲，其於同年五月間仍有施用
    第一、二級毒品之行為，因認與前開起訴論罪部分有連續犯
    之一罪關係等語。然按連續犯之所謂出於概括犯意，必須其
    多次犯罪行為自始均在一個預定犯罪計劃以內，出於主觀上
    始終同一犯意之進行，若中途另有新犯意發生，縱所犯為同
    一罪名，究非連續其初發的意思，即不能成立連續犯（最高
    法院七十年台上字第六二九六號判決意旨參照）。查移送部
    分被告施用毒品之犯罪時間與本案前開犯罪時間（九十四年
    十一月間）已逾六月，且稽之被告於九十五年五月二十六日
    警詢中已供稱：於九十四年十一月因毒品案件（即起訴之本
    案）交保後，休息一陣子未繼續施用毒品，前幾天才開始施
    用（第三九三六號偵卷一五頁），顯見被告後者查獲之施用
    毒品之犯行，非自始出於一個預定犯罪計劃以內，與前開起
    訴部分並無基於概括犯意之情形，此部分既未經檢察官起訴
    ，即不在本院應予審究之列，應退由檢察官另行處理，附此
    敘明。
五、被告甲○○經合法傳喚，無正當理由不到庭，爰不待其陳述
    逕行判決。
六、據上論斷，應依刑事訴訟法第三百七十一條、第三百六十八
    條，判決如主文。
本案經檢察官鄭龍照到庭執行職務。
中    華    民    國     95    年    6    月    21    日
                  刑事第十八庭審判長法  官  溫耀源
                                    法  官  邱同印
                                    法  官  段景榕
以上正本證明與原本無異。
如不服本判決，應於收受送達後十日內向本院提出上訴書狀，其
未敘述上訴之理由者並得於提起上訴後十日內向本院補提理由書
（均須按他造當事人之人數附繕本）。
                                    書記官  陳靜姿
中    華    民    國     95    年    6    月    21    日
附錄：本案論罪科刑法條全文
毒品危害防制條例第十條
施用第一級毒品者，處六月以上五年以下有期徒刑。
施用第二級毒品者，處三年以下有期徒刑。


司法院資訊處製作；財團法人民間司法改革基金會備份。
